【裁判字號】    90,上訴,1209
【裁判日期】    901009
【裁判案由】    偽造文書
【裁判全文】
臺灣高等法院臺南分院刑事判決          九十年度上訴字第一二○九號       潛
      上  訴  人
      即  被  告  甲  ○  ○
右列上訴人因偽造文書案件，不服臺灣臺南地方法院九十年度訴字第七六二號中華民
國九十年七月二十五日第一審判決（起訴案號：臺灣臺南地方法院檢察署九十年度偵
緝字第一七七號），提起上訴，本院判決如左：
      主      文
上訴駁回。
      事      實
一、甲○○前因違反毒品危害防制條例案件，經法院判處有期徒刑八月確定，詎於收
    受臺灣臺南地方法院檢察署傳票通知到案執行時，欲聲請延緩執行，乃委有共同
    犯意聯絡之由曾慶忠（另案由臺灣臺南地方法院檢察署偵辦）偽造仁慈醫院診斷
    證明書之格式，並偽填甲○○之姓名、出生日期、住址、應診日期、科別、病例
    號碼、病名及醫師囑言等，再偽刻「仁慈醫院」、「陳志高印」、「院長陳志高
    南縣衛醫執字第２５０５號」及「南縣衛院字第１０７號」等印章，蓋印於偽造
    之該醫院診斷證明書上，表示其於八十九年八月二十八日因車禍至該醫院就診，
    診斷結果係左跟首骨折、右脛骨下端骨折、腰椎第三節壓迫性骨折，住院治療。
    於八十九年九月一日將該偽造之診斷證明書連同延緩執行聲請狀寄至臺灣臺南地
    方法院檢察署聲請延緩執行，足生損害於仁慈醫院及臺灣臺南地方法院檢察署是
    否准其延緩執行之正確性。嗣經臺灣臺南地方法院檢察署檢察官向仁慈醫院函查
    ，始發現被告未曾至該醫院就診，該診斷證明書係偽造，而查得上情。
二、案經臺灣臺南地方法院檢察署檢察官自動檢舉偵查起訴。
      理      由
一、訊據上訴人即被告甲○○矢口否認偽造文書犯行，辯稱：伊因有刑事案件待執行
    ，曾慶忠說伊有辦法向臺灣臺南地方法院檢察署聲請延緩執行，伊就拜託曾慶忠
    幫忙聲請延緩執行，伊不知曾慶忠會如何處理，不知道曾慶忠會以偽造醫院診斷
    證明書聲請延緩執行等語。
二、經查：
(一)被告前開聲請延緩執行所附之仁慈醫院診斷證明書，確係偽造等事，業據證人即
    仁慈醫院院長陳志高、行政院長尤恆雄分別於偵查中證述綦詳（見臺灣臺南地方
    法院檢察署九十年五月二日訊問筆錄、九十年五月十六日訊問筆錄），且有仁慈
    醫院八十九年九月八日說明文、八十九年九月二十一日仁醫字第八九○九二一號
    函各一紙在卷可憑，並經檢察官函請法務部調查局鑑定，鑑定結果：「該診斷證
    明書上之『仁慈醫院』及『陳志高印』印文與仁慈醫院所提之診斷證明書上之相
    關印文紋線特徵不符」，有法務部調查局九十年四月二十五日陸（二）字第九○
    ○二四七一○號鑑定通知書、偽造之診斷證明書及仁慈醫院所提供之樣本各一紙
    在卷足稽。
(二)臺灣臺南地方法院檢察署檢察官於八十九年九月五日收受被告之延緩執行聲請狀
    時，曾函詢仁慈醫院：「甲○○於八十九年八月二十八日診療情況，其病情如何
    ，如入監執行能否自理生活？有無生命危險？」，嗣經仁慈醫院於同月八日函覆
    「．．經本院詳查後，發現此人並未曾在本院就診過，故無此人之病歷。因而此
    份診斷證明書有可能是遭人偽造．．」（有上開仁慈醫院八十九年九月八日說明
    文一紙可佐）後，經過二、三天之某日上午，被告即請託民意代表打電話希望仁
    慈醫院得以配合被告，經仁慈醫院行政院長尤恆雄拒絕後，當日下午，被告偕同
    一不詳姓名之友人，前往仁慈醫院致歉，再度請求尤恆雄配合不果後方離去，此
    業據證人即該院行政院長尤恆雄、會計尤美玲分別於偵查中證述在卷（見臺灣臺
    南地方法院檢察署九十年五月九日訊問筆錄、九十年五月十六日訊問筆錄），彼
    等並當庭指認被告，表示被告除現在頭髮剃光以及較當時胖以外，很接近當時至
    仁慈醫院道歉之甲○○；而經提示曾慶忠口卡，證人尤恆雄及尤美玲均確定完全
    沒看過此人等語（同上開筆錄）
(三)而曾慶忠於八十九年九月初因涉及擄人勒贖案件，業已於八十九年九月十三日搭
    乘澳門航空公司之班機出境，迄今未返台，有臺灣臺南地方法院檢察署檢察官以
    電腦連線查詢曾慶忠入出境結果及該署八十九年度偵字第一○五八五、第一一○
    七六號、第一一三六一號、第一二五三二號、第二六四六號起訴書各一紙附卷可
    憑，衡之常情，曾慶忠當時尚且自顧不暇，焉可能找人冒充被告前往仁慈醫院道
    歉之理，反之，此事與被告具有切身利害關係，被告本人在臺灣臺南地方法院檢
    察署尚未以涉偽造文書罪嫌分案偵查前，即得知該署函詢仁慈醫院乙事，更主動
    前往道歉之情，尚符常理，是被告所辯，係曾慶忠所代辦聲請延緩執行，對偽造
    文書一節，毫不知情云云，顯係其明知曾慶忠業已潛逃國外，無法傳拘到案，而
    將責任推給曾慶忠，自無可取。
(四)被告雖辯稱：經緝獲到案後，方知曉曾慶忠以偽造之診斷證明書代其聲請延緩刑
    事執行等語，而被告如未給付任何代價予曾慶忠，依被告與曾慶忠交情尚非深交
    （按被告於偵查中到庭後經囑其配偶查詢後，方得知曾慶忠之姓名），曾慶忠豈
    可能甘冒偽造文書之風險，毫無代價為被告偽造診斷證明書以聲請延緩執行？
(五)綜上事證，被告所辯顯係畏罪卸責之詞，不足採信，本件事證明確，被告偽造文
    書犯行堪以認定。
三、核被告所為係犯刑法第二百十六條、第二百十條之行使偽造私文書罪。被告與曾
    慶忠間，互有犯意之聯絡及行為之分擔，應論以共同正犯。彼等偽刻陳志高等印
    章蓋印於偽造之診斷證明書上之行為，係偽造私文書行為之階段行為；偽造文書
    後持以行使，偽造之低度行為，應為行使之高度行為所吸收，均不復另論。原審
    審酌被告有竊盜、殺人未遂、違反麻醉藥品管理條例、賭博等前科（未構成累犯
    ），素行不佳、犯罪之動機、目的、手段、所生危害及犯後狡飾犯行等一切情狀
    ，適用刑法二十八條、第二百十六條、第二百十條、第二百十九條規定，量處有
    期徒刑八月，以資懲儆。卷附偽造之仁慈醫院診斷證明書上「仁慈醫院」、「陳
    志高印」、「院長陳志高南縣衛醫執字第２５０５號」及「南縣衛院字第１０７
    號」印文各一枚，依刑法第二百十九條規定沒收之；偽造之「仁慈醫院」、「陳
    志高印」、「院長陳志高南縣衛醫執字第２５０５號」及「南縣衛院字第１０７
    號」等印章，並未扣案，為免執行困難，爰不諭知沒收。本院經核原判決認事用
    法，均無不合，量刑亦屬妥適。被告上訴意旨，否認犯罪，並指摘原判決不當，
    為無理由，應予駁回。
四、據上論斷，應依刑事訴訟法第三百六十八條，判決如主文。
本案經檢察官李傳來到庭執行職務。
中  華  民  國      九  十      年        十        月        九        日
                                臺灣高等法院臺南分院刑事第五庭
                                    審判長法官  茆    臺    雲
                                          法官  李    文    福
                                          法官  蔡    長    林
右正本證明與原本無異。
如不服本判決，應於判決送達後十日內向本院提出上訴狀，其未敘述理由者並應於提
出上訴狀後十日內向本院補提理由書（應附繕本）。
                                    法院書記官  李    培    薇
中  華  民  國      九十      年        十        月      十  一      日
附錄本案論罪科刑法條全文：
刑法第二百十條：偽造、變造私文書，足以生損害於公眾或他人者，處五年以下有期
                徒刑。
刑法第二百一十六條：行使第二百十條至第二百十五條之文書者，依偽造、變造文書
                或登載不實事項或使登  載不實事項之規定處斷。


司法院資訊處製作；財團法人民間司法改革基金會備份。
